【裁判字號】    91,自,35
【裁判日期】    920122
【裁判案由】    偽造文書等
【裁判全文】
臺灣桃園地方法院刑事判決                            九十一年度自字第三五號
    自  訴  人  乙○○  住桃園.
    代  理  人  陳傳中律師
    被      告  甲○○  女  三.
右列被告因偽造文書等案件，經自訴人提起自訴，本院判決如左：
    主  文
本件自訴不受理。
    理  由
一、自訴意旨略以：如附件一自訴狀所載。
二、按同一案件經檢察官依第二百二十八條規定開始偵查者，不得再行自訴。但告訴
    乃論之罪，經犯罪之直接被害人提起自訴者，不在此限。次按犯罪事實之一部提
    起自訴者，他部雖不得自訴亦以得提起自訴論。但不得提起自訴部分係較重之罪
    ，或其第一審屬於高等法院管轄，或第三百二十一條之情形者，不在此限。又不
    得提起自訴而提起者，應諭知不受理之判決，刑事訴訟法第三百二十三條第一項
    、第三百十九條第二項及第三百三十四條分別定有明文。惟按修正後刑事訴訟法
    第三百二十三條第一項規定：「同一案件經檢察官依第二百二十八條規定開始偵
    查者，不得再行自訴。但告訴乃論之罪，經犯罪之直接被害人提起自訴者，不在
    此限。」，所謂「開始偵查」，係指檢察官依刑事訴訟法第二百二十八條之規定
    ，知有犯罪嫌疑而開始偵查者而言，自訴性質及效力，與公訴相同，本條項立法
    目的，旨在限制自訴，一方面藉以防杜同一案件重複起訴，俾免被告罹於雙重危
    險，另方面藉以防止同一案件既經不起訴復遭自訴，俾免訴訟結果發生矛盾。又
    「同一案件」係指所訴兩案被告相同，被訴之犯罪事實亦屬同一而言，實質上一
    罪固屬同一事實，牽連犯、連續犯、想像競合犯之裁判上一罪者，亦屬同一事實
    ，故裁判上一罪中一部分若經檢察官開始偵查，其效力及於全部，其他部分即應
    受上開法條之限制而不得自訴，且不因自訴人與檢察官所主張之罪名不同而有異
    ，合先敘明。
三、本件自訴人乙○○自訴被告甲○○之右開恐嚇、加重誹謗及偽造文書等犯罪事實
    ，前經自訴人向臺灣桃園地方法院檢察署檢察官提出告訴，業經該署於九十一年
    二月五日受理在案，並由承辦檢察官於受案後開始偵查（下稱「前案」），自訴
    人嗣向本院就同一犯罪事實提起自訴，而經本院於九十一年三月六日受理在案（
    下稱「後案」），前案與後案係被告與犯罪事實相同之同一案件，合先敘明。經
    查：
（一）經本院審酌自訴人乙○○於九十一年一月十五日向桃園縣警察局平鎮分局北勢
      派出所承辦警員對被告甲○○提出告訴之指訴內容、所憑證據（如臺灣桃園地
      方法院檢察署證物袋內所示信件、明信片）及告訴代理人於同年三月十四日該
      署庭訊中提出之告訴狀及證據資料結果，該署九十一年度偵字第三二八０號案
      件核與本案之被告、犯罪事實均相同，乃屬同一案件，首堪認定。
（二）就自訴人指訴被告涉犯之刑法第三百十條第二項加重誹謗罪嫌部分，依同法第
      三百十四條規定，須告訴乃論，其縱經檢察官開始偵查後，若經犯罪之被害人
      提起自訴，固非違法。然自訴人所指被告涉犯之前開加重誹謗罪嫌及偽造文書
      罪嫌，若均成立犯罪，其二罪間顯有方法、目的之牽連關係，為牽連犯，即應
      依刑法第五十五條之規定從一重之偽造文書罪嫌處斷。
（三）且就自訴人指訴被告涉犯之刑法第三百零五條恐嚇及前開偽造文書部分，均為
      非告訴乃論之罪，該等犯罪事實既經檢察官依法開始偵查，即不得再行自訴，
      而前開偽造文書部分既屬不得提起自訴之較重之罪，則與其有裁判上一罪關係
      之加重誹謗罪部分，亦不得再行自訴。
（四）綜上所述，自訴人之自訴顯不合法，依照首揭說明，逕為不受理之判決。
四、至臺灣桃園地方法院檢察署檢察官雖以自訴人之自訴合於刑事訴訟法第三百二十
    三條第一項後段、第二項前段之規定，將其受理之九十一年度偵字第三二八０號
    案件停止偵查，並移送本院審理。惟本件自訴既有前開不合法之處，業經本院為
    前揭認定，則本院就移送併案審理部分自不得審究，應退由原承辦檢察官繼續偵
    查，併此敘明。
據上論斷，刑事訴訟法第第三百三十四條，判決如主文。
中      華      民      國      九十二    年      一    月    二十二    日
                              臺灣桃園地方法院刑事第一庭
                              審判長法  官  吳  爭  奇
                                    法  官  潘  政  宏
                                    法  官  胡  芷  瑜
右正本證明與原本無異。
如不服本判決，應於判決送達後十日內向本院提出上訴狀 (應附繕本)，上訴於臺灣
高等法院。
        書記官  劉  晨  輝
中      華      民      國      九十二    年      二    月      七      日


司法院資訊處製作；財團法人民間司法改革基金會備份。
